【裁判字號】    99,訴,2174
【裁判日期】    990730
【裁判案由】    毒品危害防制條例
【裁判全文】
臺灣板橋地方法院刑事判決             99年度訴字第2174號
公  訴  人  臺灣板橋地方法院檢察署檢察官
被      告  甲○○
上列被告因毒品危害防制條例案件，經檢察官提起公訴（99年度
毒偵字第4483號），經被告於準備程序中就起訴事實為有罪之陳
述，經告知簡式審判程序之旨，並聽取當事人之意見後，經合議
庭裁定由受命法官獨任行簡式審判程序，本院判決如下：
    主    文
甲○○施用第一級毒品，累犯，處有期徒刑柒月，扣案海洛因參
包（含袋毛重貳點伍壹公克）、含海洛因殘渣之殘渣袋貳個均沒
收銷燬之，分裝鏟肆支沒收。又施用第二級毒品，累犯，處有期
徒刑陸月，扣案甲基安非他命壹包（含袋毛重零點玖陸公克）、
含甲基安非他命殘渣之吸食器壹組均沒收銷燬之，分裝鏟肆支均
沒收。應執行有期徒刑拾壹月，扣案海洛因參包（含袋毛重貳點
伍壹公克）、甲基安非他命壹包（含袋毛重零點玖陸公克）、含
海洛因殘渣之殘渣袋貳個、含甲基安非他命殘渣之吸食器壹組均
沒收銷燬，分裝鏟肆支均沒收。
    事    實
一、甲○○於民國92年間因竊盜案件，經本院院以93年度易字
    第772 號判決判處有期徒刑7 月、4 月，應執行有期徒刑9
    月確定。於93年間因施用毒品案件，經本院以93年度毒聲
    字第983 號裁定送觀察、勒戒後，認有繼續施用毒品之傾向
    ，經本院以93年度毒聲字第1440號裁定令入戒治處所強制戒
    治，於94年4 月15日停止戒治執行完畢，由臺灣板橋地方法
    院檢察署檢察官以94年度戒毒偵字第198 號為不起訴處分確
    定。於同年間因違反槍砲彈藥刀械管制條例案件，經本院
    以94年度訴字第594 號判決判處有期徒刑7 月確定。經
    裁定應執行有期徒刑1 年3 月確定，於95年7 月14日縮刑期
    滿執行完畢。於97年間因施用毒品案件，經本院以97年度
    簡字第4185號判決判處有期徒刑4 月確定。於同年間因持
    有毒品案件，經本院以97年度簡字第8100號判決判處有期徒
    刑3 月確定。、經裁定應執行有期徒刑6 月確定，於98
    年3 月4 日易科罰金執行完畢。於98年間因施用毒品案件
    ，經本院分別以98年度簡字第9780號判決判處有期徒刑5 月
    確定、以99年度簡字第1471號判決判處有期徒刑5 月確定、
    以99年度簡字第41號判決判處有期徒刑4 月確定。於99年
    間因施用毒品案件，經本院分別以99年度簡字第1671號判決
    判處有期徒刑5 月確定、以99年度簡字第2846號判決判處有
    期徒刑6 月確定。前開、尚未執行完畢。詎仍不知警惕
    ，基於施用第1 級毒品海洛因之犯意，於99年5 月20日，在
    其位於臺北縣新莊市○○○路19之2 號住處，以將海洛因摻
    入香菸後燒烤之方式施用海洛因1 次。另基於施用第2 級毒
    品甲基安非他命之犯意，於前開時、地，以將甲基安非他命
    置於玻璃球內燒烤方式施用第2 級毒品甲基安非他命1 次。
    嗣於同年月21日下午2 時45分許，經警持搜索票至上址搜索
    ，扣得第1 級毒品海洛因3 包（含袋毛重2.51公克）、其所
    有供其施用海洛因所用之含海洛因殘渣之殘渣袋2 個、第2
    級毒品甲基安非他命1 包（含袋毛重0.96公克）、其所有供
    其施用甲基安非他命所用之含甲基安非他命殘渣之吸食器1
    組、其所有預備供其分裝海洛因及甲基安非他命以施用之分
    裝鏟4 支。
二、案經臺北縣政府警察局樹林分局報告臺灣板橋地方法院檢察
    署檢察官偵查起訴。
    理    由
一、本件被告所犯係死刑、無期徒刑、最輕本刑為3 年以上有期
    徒刑以外之罪，其於準備程序中就被訴事實為有罪之陳述，
    經法官告知簡式審判程序之旨，並聽取公訴人、被告之意見
    後，依刑事訴訟法第273 條之1 第1 項規定，經本院合議庭
    裁定，由受命法官獨任進行簡式審判程序審理，核先敘明。
二、被告於本院審理時對前揭犯罪事實坦承不諱，又被告於99年
    5 月21日為警採集之尿液，經送臺灣檢驗科技股份有限公司
    檢驗結果，呈鴉片類（嗎啡、可待因）、安非他命類（安非
    他命、甲基安非他命）陽性反應一情，有臺北縣政府警察局
    樹林分局毒品危害防制條例被移送者姓名暨代碼對照表、臺
    灣檢驗科技股份有限公司濫用藥物檢驗報告各1 份在卷可佐
    ，足認被告前開自白與事實相符，堪信為真。按施用第1 、
    2 級毒品為犯罪行為，毒品危害防制條例第10條定有處罰明
    文。故施用第1 、2 級毒品者，依前揭規定本應科以刑罰。
    惟基於刑事政策，對合於一定條件之施用者，則依同條例第
    20條、第23條之規定，施以觀察、勒戒及強制戒治之保安處
    分。又毒品危害防制條例於92年7 月9 日修正公布，自93年
    1 月9 日施行，其中第20條、第23條將施用毒品之刑事處遇
    程序，區分為「初犯」及「5 年內再犯」、「5 年後再犯」
    。依其立法理由之說明：「初犯」，經觀察、勒戒或強制戒
    治後，應為不起訴處分或不付審理之裁定；經觀察、勒戒或
    強制戒治執行完畢釋放後，「5 年內再犯」者，因其再犯率
    甚高，原實施之觀察、勒戒及強制戒治既已無法收其實效，
    爰依法追訴或裁定交付審理。至於經觀察、勒戒或強制戒治
    執行完畢釋放後，「5 年後再犯」者，前所實施之觀察、勒
    戒或強制戒治已足以遮斷其施用毒品之毒癮，為期自新及協
    助其斷除毒癮，仍適用「初犯」規定，先經觀察、勒戒或強
    制戒治之程序。從而依修正後之規定，僅限於「初犯」及「
    五年後再犯」2 種情形，始應先經觀察、勒戒或強制戒治程
    序。倘被告於5 年內已再犯，經依法追訴處罰，縱其第3 次
    （或第3 次以上）再度施用毒品之時間，在初犯經觀察、勒
    戒或強制戒治執行完畢釋放5 年以後，已不合於「5 年後再
    犯」之規定，且因已於「5 年內再犯」，顯見其再犯率甚高
    ，原實施觀察、勒戒或強制戒治，已無法收其實效，即應依
    該條例第10條處罰。至於第3 次（或第3 次以上）施用毒品
    之時間，是否宜有期間限制？以多久為適宜？則分屬刑事政
    策、專門醫學之範圍，非審判機關所能決定，有待循立法途
    徑解決（參照最高法院97年9 月9 日97年度第5 次刑事庭會
    議決議）。查被告於93年間因施用毒品案件，經本院以93年
    度毒聲字第983 號裁定送觀察、勒戒後，認有繼續施用毒品
    之傾向，經本院以93年度毒聲字第1440號裁定令入戒治處所
    強制戒治，於94年4 月15日停止戒治執行完畢，由臺灣板橋
    地方法院檢察署檢察官以94年度戒毒偵字第198 號為不起訴
    處分確定。於97年間因施用毒品案件，經本院分別以97年度
    簡字第4185號判決判處有期徒刑4 月確定、以97年度簡字第
    8100號判決判處有期徒刑3 月確定。於98年間因施用毒品案
    件，經本院分別以98年度簡字第9780號判決判處有期徒刑5
    月確定、以99年度簡字第1471號判決判處有期徒刑5 月確定
    、以99年度簡字第41號判決判處有期徒刑4 月確定。於99年
    間因施用毒品案件，經本院分別以99年度簡字第1671號判決
    判處有期徒刑5 月確定、以99年度簡字第2846號判決判處有
    期徒刑6 月確定等情，有臺灣高等法院被告前案紀錄表1 份
    在卷可憑，被告前既曾因施用毒品案件經強制戒治執行完畢
    ，復於強制戒治執行完畢釋放後5 年內，再犯施用毒品案件
    ，經依法追訴處罰，復於本件所認之99年5 月20日又犯施用
    第1 級、第2 級毒品罪，即非屬毒品危害防制條例第20條第
    3 項所規定之「5 年後再犯」之情形，自應依法訴追。本件
    事證明確，被告犯行洵堪認定，自應依法論。
三、按海洛因、甲基安非他命分為毒品危害防制條例第2 條第2
    項第1 款、第2 款所定之第1 級、第2 級毒品，是核被告所
    為，係犯毒品危害防制條例第10條第1 項之施用第1 級毒品
    罪、第2 項之施用第2 級毒品罪。被告因施用而持有第1 級
    毒品海洛因、第2 級毒品甲基安非他命之低度行為，為施用
    行為所吸收，係不罰之前行為，不另論罪。被告所犯前開施
    用第1 、2 級毒品行為間，行為互殊、犯意各別，應予分論
    併罰。被告有如事實欄所示之論罪科刑及執行完畢情形，有
    臺灣高等法院被告前案紀錄表1 份附卷可稽，其於徒刑執行
    完畢後，5 年以內再故意犯本件有期徒刑以上之罪，為累犯
    ，應依刑法第47條第1 項之規定加重其刑。爰審酌被告前因
    施用毒品案件，業經觀察、勒戒及強制戒治併多次論罪科刑
    ，仍未能戒除施用毒品惡習，再犯本件施用毒品犯行，顯見
    其意志不堅，委無足取，併衡其犯罪動機、目的、所犯施用
    毒品犯行究為自戕行為，及被告犯罪後於本院審理時坦承犯
    行，態度尚可等一切情狀，分別量處如主文所示之刑，並定
    其應執行之刑。扣案海洛因3 包（含包裝袋3 個毛重2.51公
    克）、甲基安非他命1 包（含包裝袋1 個毛重零點玖陸公克
    ），及含海洛因殘渣之殘渣袋2 個、含甲基安非他命殘渣之
    吸食器1 組，因分屬第1 、2 級毒品及上開包裝袋、吸食器
    均分有海洛因、甲基安非他命殘渣黏附其上無法析離，不問
    屬於被告所有與否，均應依毒品危害防制條例第18條第1 項
    前段沒收銷燬之。另分裝鏟4 支為被告所有，預備供其分裝
    海洛因及甲基安非他命以施用之物一情，業據被告於本院審
    理時供陳明確，為被告所有，供犯罪預備所用之物，應依刑
    法第38條第1 項第2 款規定，於其所施用第1 級毒品海洛因
    、第2 級毒品甲基安非他命宣告之主文項下均諭知沒收。至
    於扣案之電子磅秤1 台，與本件被告施用毒品犯行無關，業
    經被告於本院審理時供陳明確，爰不就此為沒收之諭知。
據上論斷，應依刑事訴訟法第273 條之1 第1 項、第299 條第1
項前段，毒品危害防制條例第10條第1 項、第2 項、第18條第1
項前段，刑法第11條前段、第47條第1 項、第51條第5 款，第38
條第1 項第2 款，判決如主文。
本案經檢察官李美金到庭執行職務。
中    華    民    國    99    年    7     月    30    日
                        刑事第十二庭法  官  何燕蓉
如不服本判決，應於判決送達後10日內敘明上訴理由，向本院提
出上訴狀（應附繕本），上訴於臺灣高等法院。
上列正本證明與原本無異。
                                    書記官  王元佑
中    華    民    國    99    年    7     月    30    日

司法院資訊處製作；財團法人民間司法改革基金會備份。
